臺灣嘉義地方法院刑事判決
110年度易字第110號
公  訴  人  臺灣嘉義地方檢察署檢察官
被      告  蔡啟德





上列被告因公共危險案件，經檢察官提起公訴（109年度偵字第8
813號），本院判決如下：
    主  文
蔡啟德犯刑法第一百七十五條第三項之失火燒燬物品罪，處拘役
參拾日，如易科罰金，以新臺幣壹仟元折算壹日。
    犯 罪 事 實
一、蔡啟德自民國96年至99年間之某日起，向林麗娟承租位在嘉
    義市○區○○街00號6樓2之房屋(下稱系爭建物)自住，為系爭
    建物之管理使用人，應以善良管理人之注意管理系爭房屋。
    其本應注意維護系爭建物之構造及設備安全，且就建物內之
    電器設備、電源線路配置安全，隨時或定期檢修、維護，並
    將長期不用或甚少使用之電器插頭拔離插座，以防止因電源
    線短路而引發火災。而依當時情形，並無不能注意之情事，
    蔡啟德竟疏未注意及此，自其入住系爭建物時起至系爭建物
    於109年8月9日發生火災時止，期間歷經系爭建物內部因颱
    風降雨而進水，導致客廳部分插座功能異常等情事，其均疏
    未積極檢修、維護系爭建物內之電源配線及電器設備，亦疏
    未將甚少使用之客廳內冷氣外部電源線插頭拔離插座以確保
    用電安全，以致於109年8月9日12時47分許，系爭建物無人
    在內之際，系爭建物客廳內之冷氣機（下稱系爭冷氣機）外
    部電源線短路後起火，引燃周邊之沙發、捲筒式軟墊、木板
    及大量布紙類等易燃物，火勢延燒燒燬系爭房屋內如附表一
    所示之處（未達房屋喪失效用之程度），致生公共危險。嗣
    經嘉義市政府消防局獲報到場撲滅火勢，並進行火災現場勘
    查鑑識，而悉上情。
二、案經嘉義市政府警察局第一分局報告臺灣嘉義地方檢察署檢
    察官偵查起訴。
    理  由
壹、程序部分：
一、本判決參考司法院107年3月28日「刑事判決精簡原則」製
　　作。
二、證據能力部分因當事人均未爭執，依上開原則，不予說明。
貳、認定犯罪事實所憑之證據及理由：
一、訊據被告蔡啟德固坦承因系爭冷氣機外部電源線短路起火，
    火勢延燒燒燬系爭建物內如附表一所示之處等事實（見本院
    卷第184、186頁），惟否認有何公共危險犯行，辯稱：系爭
    冷氣由房東提供，應由房東負責維修，我使用電器很小心，
    使用過程中並無異狀，我不認為電器需要檢修，電線走火我
    無法預知，我當年度冷氣只有開一次，我沒有過失云云（見
    本院卷第35、63頁）。
二、惟查：
  ㈠就被告向告訴人林麗娟承租系爭建物一事，經被告於消防局
    調查時供稱：系爭建物我承租10幾年以上等語（見警卷第16
    1頁），又於審理中供稱：在我女兒就讀幼稚園大班約6、7
    歲時，向林麗娟承租系爭建物，我女兒現在剛滿20歲等語（
    見本院卷第65頁），並經證人林麗娟於109年警詢及消防局
    詢問時證稱：從99年起租給被告至現在，約10餘年前被告就
    向我承租系爭建物等語（見警卷第8、159頁）。其等所述被
    告開始承租系爭建物之時點雖不一致，然就被告向林麗娟承
    租系爭建物自住，迄至本案火災發生時，被告已居住使用系
    爭建物長達十餘年乙節，仍核屬相符，堪可採信。是被告為
    系爭建物之管理使用人，應盡善良管理人之注意義務，以維
    護系爭建物之構造及設備安全，首堪認定。
　㈡系爭建物於109年8月9日12時47分失火燃燒，經嘉義市政府消
    防局德安分隊據報到場處理撲滅火勢，有嘉義市政府消防局
    德安分隊火災出動觀察紀錄附卷可參（見警卷第149頁）。
    嘉義市政府消防局於火災後，進行火災現場勘查鑑識，並就
    起火原因及系爭建物燃燒情形，出具鑑定意見如下（參警卷
    第81-349頁嘉義市政府消防局火災原因調查鑑定書，下稱鑑
    定書）：
　⒈起火原因研判之結論：本案火災起火戶為嘉義市○區○○街00號
    6樓2首先起燃，起火處為該戶客廳西南側牆面窗型冷氣機西
    北端外部銜接於西北端插座之電源線垂落處(靠鋁門東南端
    ）附近首先起燃，起火原因以電氣（窗型冷氣機外部電源線
    短路）因素起燃之可能性較大（見警卷第101頁）。
　⒉系爭建物燃燒後之狀況（見警卷第111-121頁）：
　①樓梯間：樓梯間屋頂樓板及内部空間牆面輕微煙燻，未受火
    勢直接波及（如照片44〜52)。
　②置物間1：内部空間物品附著煙粒子輕微煙燻損，屋頂樓板及
    四周牆面附著煙粒子煙燻損情形以西南側木門頂部縫隙上方
    牆面屋頂較嚴重，木門呈關閉狀，燬損碳化情形以外（西南
    ）部板面東南端較嚴重（如照片61〜66、109〜110）。
　③置物間2：内部空間以西南側靠木門口附近紙布類雜物受燒碳
    化情形較嚴重，由木門開口附近向内部空間依序漸輕，呈現
    煙燻損痕跡，屋頂樓板及四周牆面附著大量煙粒子嚴重燻黑
    ，燻黑情形以靠西南側木門開口附近中上部較嚴重，木門呈
    開啟狀，内面附著煙粒子燻黑，外側面上部呈西南低東北高
    斜面灼燒碳化痕跡，綜觀置物間2燬損情形以靠西南側木門
    開口附近布紙類雜物受燒碳化情形較嚴重，向東北側室内空
    間物品雜物依序漸輕之灼燒痕跡（如照片68〜76)。
　④陽台3：陽台3西北側矮牆及内部擺放物品輕微煙燻，地面散
    落 大量臥室内部翻掉落雜物，屋頂樓板附著大量煙粒子燻
    黑以東南側靠鋁門上方較嚴重，東南側鋁門玻璃破裂掉落，
    鋁框灼燻黑情形以東南面（靠臥室）中上部較嚴重。綜觀陽
    台3灼燻黑燬損情形以東南側靠鋁門上方附近較嚴重（如照
    片77〜80)。
　⑤臥室：西南側鋁窗玻璃受燒破裂，牆面中上部灼燻黑變色；
    西北側鋁門玻璃破裂掉落，中上部鋁框灼黑，鋁門窗簾嚴重
    燒燬；東北側牆面呈東南低、西北高斜面灼燒變色痕跡；東
    南側踏面呈東北低西南高斜面灼燒變色痕跡，東南側靠西南
    端浴廁間塑門中上部受燒灼變色軟化向西北（靠臥室）呈捲
    曲垂落狀，屋頂樓板灼燒變色及内部空間堆置大量雜物燒損
    碳化情形以東北側(靠東南端）木門附近較嚴重，木門燬損
    碳化情形以東北（靠走道)面較嚴重。綜觀臥室燬損情形以
    東北側（靠東南端）木門附近較嚴重，由東北側木門開口附
    近向内部空間依序漸輕之火流灼燒痕跡（如照片81〜92、111
    〜112)。
　⑥浴廁間2：内部物品輕微煙燻，塑質天花板受熱烤大部分掉落
    ，靠管道間塑膠管路部分燒熔破裂，嚴重漏水；東南側牆面
    中上部呈西南低東北高斜面燻黑痕跡，東北側牆面以上部燻
    黑較嚴重，西北牆面、西南側牆面及鋁窗玻璃燻黑情形均以
    靠塑門中上部熱灼軟化向西北呈捲曲垂落開口附近較嚴重。
    綜觀浴廁間2燬損情形以西北側（靠西南端）塑門中上部熱
    灼軟化呈捲曲垂落開口附近較嚴重，由西北側塑門開口附近
    向室内空間依序漸輕之熱煙損痕跡（如照片93〜98)。
　⑦浴廁間1:塑質天花板面嚴重燬損碳化掉落，殘留木架嚴重熱
    煙損，屋頂樓板嚴重灼黑，靠管道間塑膠管嚴重燒熔破裂滲
    漏水；東北、東南及西南側牆面以中上部灼黑較嚴重，西北
    側牆面呈東北低西南高斜面灼燒變色痕跡，塑門外部塑框架
    嚴重燒失，塑門向東南倒向浴廁間1堆積雜物上，内部堆置
    大量雜物受燒碳化情形以東北側（靠西北端）塑門開口附近
    較嚴重，由東北側靠塑門開口附近向室内空間依序漸輕之火
    流灼燒痕跡（如照片99〜108)。
　⑧走道：走道屋頂樓板灼燒變色情形以東南端靠客廳附近較嚴
    重；西北側靠牆鞋櫃及布類雜物呈東南低西北高斜面灼燒碳
    化痕跡；東北側牆面及靠牆堆置紙箱、整理箱、吊衣架衣雜
    物燬損化情形以靠東南端堆置紙箱、整理箱附近較嚴重，紙
    箱衣雜物嚴重受燒碳化向西南面倒落走道，吊衣架衣物嚴重
    受燒碳化以東南端西南面較劇；西南側牆面以東南端靠客廳
    沙發雜物附近較嚴重呈東南低、西北高之斜面灼燒變色痕跡
    。綜觀走道燬損情形以靠東南端客廳附近較嚴重，向西北依
    序漸輕之火流灼燒痕跡（如照片107〜116、149〜155)。
　⑨陽台2:陽台2内部擺放物品輕微煙燻；屋頂樓板附著大量煙粒
    子燻黑以西北側靠鋁門上方較嚴重，西南側牆面鋁窗上緣玻
    璃局部破損，鋁窗破損處上方牆面附著煙粒子局部燻黑，西
    南側靠西北端鋁門向内靠於廚房西北側牆面，鋁紗門向外靠
    於陽台矮牆，鋁門上部玻璃破裂及鋁紗門灼損灼黑情形以西
    南端靠廚房西北側牆面之鋁門中上部附近較嚴重，由西南向
    東北陽台2之鋁紗門漸輕，西南側（靠東北端）鋁門附近牆
    面由鋁門中間處附近為低點，向上及東南與西北兩端為高點
    嚴重灼燻黑痕跡，鋁門東南端牆面瓦斯熱水器西北面微受燻
    烤變色。綜觀陽台2灼燻黑燬損情形以西南側（靠西北端）
    鋁門開口附近中上部附近較嚴重（如照片117〜124)。
　⑩廚房：廚房東北側牆面及鋁窗及靠牆堆置鍋具電器架雜物灼
    黑反白變色情形以西北端鍋具電器架附近較嚴重，由西北向
    東南漸輕；東南側牆面以中上部灼黑變色較嚴重；西南側牆
    面流理台與壁掛廚燬損碳化情形以西北端靠木門開口附近較
    嚴重；屋頂樓板灼燒變色、塑質天花板燒熔脫落及木架燒斷
    碳化情形以西北端靠木門開口附近較嚴重；廚房内部堆置大
    量紙箱、回收雜物燬損碳化情形以西北端木門開口通道附近
    較嚴重，由西北向東南漸輕；木門呈開啟狀，東南面呈西南
    低東北高之斜面灼燒碳化痕跡，門框灼燒碳化情形以西南面
    （靠客廳）較嚴重。綜觀廚房整體燬損碳化情形以西南側（
    靠西北端）木門開口附近較嚴重（如照片123〜136、149〜150
    )。
　⑪陽台1:陽台1西南側矮牆及西北側空間擺放水桶、花盆煙燻，
    屋頂樓板灼黑反白變色，磁磚剝落情形以東南側靠鋁門上方
    附近較嚴重；東南側空間擺放塑桶、花盆煙燻，靠鋁門東南
    端附近塑畚斗握把受熱軟化向西北垂落；東北側牆面靠東南
    端窗型冷氣機機體西北面呈東北低西南高斜面灼燻黑變色痕
    跡，冷氣機東南側牆面灼黑變色，冷氣機上方部分磁磚嚴重
    受燒部分剝落，東北側東南半葉鋁門玻璃受燒破裂掉落，鋁
    框以東南端東北面（靠客廳）上部燒熔較嚴重，鋁紗門紗網
    嚴重燒失，鋁框以東南端東北面（靠客廳）上部熔斷較嚴重
    （東南半葉鋁門及鋁紗門於救災時卸靠於陽台1西側矮牆）
    ，西北半葉鋁門玻璃受燒破裂掉落，鋁框以東南端東北面（
    靠客廳）上部熔斷較嚴重，鋁門外框架以東南端牆緣上部附
    近受熱烤凸起變形較嚴重。綜觀陽台1整體燬損灼燒變色情
    形以東北側鋁門靠東南端附近較嚴重且以東北面（靠客廳）
    較劇（如照片137〜148、177〜180)。
　⑫客廳：客廳屋頂樓板以西南側中間通道靠鋁門附近灼燒變色
    ，粉飾面剝落情形最嚴重；西北側（靠走道東北端部分)牆
    面呈西南低東北高斜面灼燒變色痕跡，西北側（靠走道西南
    端部分）牆面及靠牆堆置擺放大量雜物以西南側靠鋁門東南
    端角落中間通道鐵水桶與塑膠水桶附近為低點，向西北及東
    北側為高點之斜面灼燒碳化變色痕跡；東北側牆面及靠牆堆
    置擺放大量雜物與器具灼燒碳化變色情形以西南側走道附近
    為較嚴重，由西南向東北漸輕；東南側靠牆擺放雜物、電視
    櫃、玻璃櫃等燬損碳化灼燒變色情形以西南側靠電視櫃、玻
    璃桌西南端附近較嚴重，呈西南低東北高斜面灼燒變色痕跡
    ，且以靠中間通道鋁門東南端角落附近最嚴重；西南側鋁門
    東南半葉鋁門玻璃受燒破裂掉落，鋁框以東南端東北面（靠
    客廳）上部燒熔較嚴重，鋁紗門紗網嚴重燒失，鋁框以東南
    端東北面（靠客廳）上部熔斷較嚴重（東南半葉鋁門及鋁紗
    門於救災時卸靠於陽台1西側矮牆），西北半葉鋁門玻璃受
    燒破裂掉落，鋁框以東南端東北面(靠客廳）上部熔斷較嚴
    重，鋁門外框架以東南端牆緣上部附近受熱烤凸起變形，鋁
    門窗簾嚴重燒失，滑軌受燒變形掉落下方垂掛於折收桌，西
    南側牆壁由西北端靠鋁門附近呈西北低東南高斜面灼燒變色
    剝落痕跡，牆上窗型冷氣機面板嚴重燒失，殘留金屬機體以
    西北端灼燒反白變色較嚴重，鋁門東南端與窗型冷氣機之間
    牆面嚴重灼燒剝落變色，且以靠窗型冷氣機西北端外部銜接
    於插座之電源線垂落處附近最嚴重，窗型冷氣機西北端下垂
    之外部電源線直下方（靠中間通道鋁門東南端角落）大量雜
    物及藍色水桶嚴重灼燒碳化，向下燒蝕碳化至貼近塑膠桶底
    部。綜觀客廳燬損情形以西南側牆面窗型冷氣機西北端外部
    銜接於插座電源線垂落處（靠鋁門東南端）附近燃燒碳化剝
    落變色最劇烈，火勢呈現由該處附近為低點向四周擴大燃燒
    之火流痕跡（如照片147〜180)。
  ㈢根據上開鑑定意見及卷附之內政部消防署第0000000號火災證
    物鑑定報告（見警卷第175-180頁）、火災現場照片259至至
    262（見警卷第334-335頁），堪認本案火災之發生確係因系
    爭冷氣機外部電源線短路起火而引起。另依上開鑑定意見及
    如附表一各編號所示之火災現場照片，亦可證明因本案火災
    系爭建物內有如附表一所示之物品遭燒燬等情。而此部分事
    實亦為被告所不爭執（見本院卷第66、184、186頁）。綜上
    ，因系爭冷氣機之外部電源線短路起火引燃火勢燒燬如附表
    一所示之物等事實，已堪認定。
  ㈣被告就本案失火一事具有過失，認定如下：
　⒈按本法所稱建築物設備，為敷設於建築物之電力、電信、煤
    氣、給水、污水、排水、空氣調節、昇降、消防、消雷、防
    空避難、污物處理及保護民眾隱私權等設備；而建築物所有
    權人、使用人應維護建築物合法使用與其構造及設備安全，
    建築法第10條、第77條第1項定有明文。而被告為系爭建物
    之承租人，使用系爭建物已逾10年乙節，業經認定如前，被
    告既為系爭建物之實際使用人，並長期居住該處，依法自負
    有維護系爭建物電路、電器設備安全之義務。縱使系爭建物
    及系爭冷氣機之所有人即房東亦同有維護建築物合法使用與
    其構造及設備安全之責，亦無從免除被告上開義務。被告辯
    稱應全由房東負責維護系爭冷氣機云云，自不可採。
　⒉再查，被告於審理中供稱：火災發生前我離開家時，冷氣機
    的電線是插在專用的冷氣插座上，該插座有通電，在火災前
    該冷氣都可以正常運作，我於夏季會在客廳使用冷氣，但使
    用次數、頻率很少，因我回家洗完澡後累了都會回房，很少
    在客廳。之前颱風後有發現客廳及客廳後面的廁所内插座沒
    有電，我發現後有將此事告知房東，詢問房東是否要請人來
    修，房東回答他們自己會修，房東事後也沒詢問我是否需要
    維修，但我也沒有再要求房東來修，因為我客廳很少使用，
    所以我就沒有再跟房東講。我入住這個房子後，沒有檢修過
    房子内的電器等語（見本院卷第66、185、184頁）；於消防
    局調查時供稱：客廳沒有電，因為客廳的電故障（故障好幾
    年），而且沒用那麼多電器產品，所以後來就沒理它，走道
    旁浴室插頭也沒電，除了電燈可以亮，廚房插頭有電，其他
    大部分插頭都沒電，但是怕麻煩房東，所以故障很久也沒有
    請他們來處理等語（見警卷第163頁）；於警詢中供稱：我
    住家客廳範圍沒有電，有曾經告知過房東而已，但因為我很
    少使用客廳，所以沒有找人修理，我都有拔插頭習慣等語（
    見警卷第2、4頁）；於偵查中供稱：今（109）年夏天客廳
    冷氣有開過，但因冷氣觸控面板有問題，所以要用遙控器，
    後來找不到遙控器就沒有再開了，109年只有開過1次。我住
    進去時冷氣就在了，冷氣有10年以上，我平常會清理過濾網
    ，冷氣沒有請人來檢査、保養等語（見偵卷第22、23、49頁
    ）。由被告上開供述，可知①系爭冷氣機自被告入住系爭建
    物時起即安裝在系爭建物內，已使用超過10年以上，系爭冷
    氣機有機體觸控面板故障之異常情形，而系爭冷氣機所在之
    客廳前因風災進水，而導致部分插座有無法供電之異常情形
    。上開電路、電器設備異常等情形，均為被告所明知，然被
    告自入住後從未曾檢修前述設備。更因自身甚少使用系爭冷
    氣機，且系爭建物之客廳區域非其主要活動範圍，被告僅將
    客廳電路異常一事告知房東，卻未積極促請房東或自行委由
    專業人員排除上開設備異常情形，以維護設備安全，反而是
    將設備異常一事長期置之不理。②被告自陳有拔除電器插頭
    之習慣，足徵被告知悉拔除閒置電器之插頭始足以確保用電
    安全。惟其於明知系爭冷氣機使用頻率極低，時常閒置不用
    ，且有前述面板故障等情之狀況下，卻未將系爭冷氣機外部
    電源線插頭拔離插座，反而持續讓系爭冷氣機保持在通電狀
    態，所為亦可能提高系爭冷氣機短路之風險。
　⒊被告為心智正常之成年人，依其智識程度及生活經驗，當能
    知悉電路、電器設備有異常時應儘速檢修，以及拔除閒置電
    器之電線插頭方能確保用電安全之相關常識。被告自應注意
    系爭冷氣機已使用逾10年以上，且有故障之情形，自應採取
    積極檢修，並於閒置不用時將系爭冷氣機外部電源拔離插座
    之方式，以避免已有異常之系爭冷氣機在通電狀態下，產生
    電線短路而引燃火災。惟被告疏未注意維修系爭冷氣機，亦
    未於外出時將電源線拔除，致系爭冷氣機在持續通電狀態下
    發生短路而引發火災，且因無人能及時處理而延燒，自應負
    過失之責，是其就本案火災之發生自有過失無疑。又被告之
    過失行為與本件火災間顯有相當因果關係。
　⒋被告雖辯稱：我使用過程中並無異狀，我不認為需要檢修，
    冷氣未拔插頭加上電線是使用常態，單純通電不必然導致電
    線短路走火，也未有電量超載之行為，未拔插頭不代表違反
    注意義務，電線走火我無法預知，我沒有過失云云。然而，
    系爭冷氣機早已出現面板故障之情形，為被告於偵訊時自承
    如上，其事後改稱系爭冷氣機全無異狀而無檢修之必要，實
    難憑採。而被告於系爭冷氣機已有部分故障且其極少使用系
    爭冷氣機之情況下，仍未將系爭冷氣機外部電源線插頭拔除
    ，使之處於通電狀態，尚難認屬一般人合理之使用常態。
三、綜上所述，被告所辯各節，要係卸責之詞，自無足採。本案
    事證已臻明確，被告犯行堪可認定，應依法論科。　　
參、論罪科刑
一、刑法公共危險罪章所稱之「燒燬」，係指燃燒毀損之意，亦
    即標的物已因火力燃燒而喪失物之主要效用而言。本案失火
    之結果，導致如附表一所示之物因受燒或高溫而變色、變形
    、熔化、碳化，喪失裝飾、阻隔外界之效用及原有之功能，
    核已達於燒燬之程度。是核被告所為，係犯刑法第175條第3
    項之失火燒毀物品罪。又刑法上之失火罪與放火罪同，其直
    接被害法益皆為一般社會之公共安全，雖私人之財產法益亦
    同時受其侵害，但本罪所保護之客體係社會公安法益，故以
    一個失火行為燒燬多數建築物及財物，應祇論以一罪，而不
    以所焚之建物數或財物所有人數，分別定其罪名及罪數（最
    高法院21年上字第391號、85年度台上字第2608號、88年度
    台上字第1672號判決意旨參照）。是被告因本案一失火行為
    燒燬附表一所示之物，應僅成立1個失火燒燬物品罪。公訴
    意旨漏未提及如附表一編號1所示大門亦因失火燒燬部分，
    然此部分與附表一編號2至12所示成罪部分，有前述單純一
    罪之關係，亦為起訴之效力所及，自應併由本院擴張審理之
    。
二、公訴意旨雖認附表二、三所示之處，亦因被告過失行為而達
    到燒燬之程度。然參酌前述關於系爭建物燃燒後狀況之鑑定
    意見可知，附表二所示之處均僅係受到煙燻，尚非因火力燃
    燒而喪失其效用。另依鑑定書所載之現場概況：本火災案除
    系爭建物受火勢直接燒損外，該戶直上樓層嘉義市○區○○街0
    0號7樓2、8樓2、9樓2、10樓2等外牆及内部空間微受煙燻，
    惟均未受火勢直接波及（如照片1〜2、19〜22、31〜35)；系爭
    建物浴廁間1〜2之管道間塑膠管燒熔嚴重漏水，該戶浴廁間1
    〜2之管道間直下方5樓2及4樓2管道間附近空間及德明路37巷
    16號3樓管道間及1〜2樓樓梯間附近空間呈現有不等之水潰滲
    漏水損情形（如照片22〜43、95〜105)，上述嘉義市○區○○街0
    0號5樓2以下各樓層均未受火勢波及等情（見警卷第111頁）
    及附表三所示之火災現場照片均可見附表三所示之處均未受
    火力燃燒。故就附表二、三所示部分尚難認合於刑法第175
    條第3項所稱「燒燬」之構成要件，然此部分因與被告經論
    罪科刑之失火燒燬物品致生公共危險罪間，為單純一罪關係
    ，爰不另為無罪諭知，附此敘明。
三、爰以行為人之責任為基礎，審酌被告疏未注意用電安全，致
    肇生本案火災，造成公共危險，並直接造成告訴人林麗娟之
    財產燒燬受損，亦間接造成系爭建物周邊之住戶之財產因煙
    燻、漏水而受損。再考量被告本案違反義務之程度、所生損
    害，以及被害人迄今仍未全部受償。另參以被告始終否認犯
    行，然就被害人所受損失已先支付新臺幣3至4萬元與告訴人
    林麗娟，由告訴人林麗娟代為處理善後等犯後態度。兼衡其
    於審理中自陳教育程度為二技畢業，原有美容執照，曾從事
    按摩業，現因疫情及其自身右手無法出力等因素而未工作；
    目前單親，須獨力扶養1名甫成年、大學在學中之女兒，家
    庭經濟狀況、自身健康狀況均不佳（見本院卷第186、187頁
    及第191頁之臺南市立醫院110年08月19日診斷證南字第0000
    0000號診斷證明書）等一切情狀，量處如主文所示之刑，並
    諭知易科罰金之折算標準。
據上論斷，應依刑事訴訟法第299條第1項前段（依刑事判決精簡
原則，僅記載程序法條），判決如主文。
本案經檢察官李昕諭提起公訴，檢察官江炳勳、廖俊豪到庭執行
職務。
中　　華　　民　　國　　110 　年　　10　　月　　14　　日
                  刑事第五庭    法　官　陳盈螢
以上正本證明與原本無異。
如不服本判決應於收受判決後20日內向本院提出上訴書狀，並應
敘述具體理由；其未敘述上訴理由者，應於上訴期間屆滿後20日
內向本院補提理由書（均須按他造當事人之人數附繕本）「切勿
逕送上級法院」。告訴人或被害人如對於本判決不服者，應具備
理由請求檢察官上訴，其上訴期間之計算係以檢察官收受判決正
本之日期為準。
中　　華　　民　　國　　110 　年　　10　　月　　14　　日
                                書記官  陳孟瑜
附錄本案論罪科刑法條：中華民國刑法第175條第3項　　　　　
失火燒燬前二條以外之物，致生公共危險者，處拘役或九千元以
下罰金。
附表一
編號 系爭建物受損位置 燒燬物品及受損情形 對應照片 1 大門口 【大門】中上部灼燒變色，大門内部灼燒變色，門板鋁飾條中上部燒熔，門板内面西南端中上部嚴重受燒凸起變形；門板東南側門緣灼燒變色 鑑定書照片50、55至57（見警卷第229、232、233頁） 2 置物間1 【木門】燬損碳化 鑑定書照片63至66、109、110（見警卷第236-238、259頁） 3 置物間2 入口【木門】中間處灼燒碳化；西南側靠木門口附近【紙布類雜物】受燒碳化 鑑定書照片73至76（見警卷第241-242頁）。 4 陽台3 【東南側鋁門】燬損灼黑變色、玻璃破裂掉落、鋁框灼燻黑 鑑定書照片77（見警卷第243頁）。 5 臥室 【西南側鋁窗玻璃】受燒破裂；【牆面】中上部灼燻黑變色；【西北側鋁門玻璃】 破裂掉落，中上部鋁框灼黑；【鋁門窗簾】嚴重燒毀；【東北及東南側牆面】灼燒變色；【浴廁間塑門】中上部受燒軟化呈捲曲垂落狀；【屋頂樓板】灼燒變色；內部空間堆置大量【雜物】燒損碳化；【木門】燬損碳化 鑑定書照片81至92、111至112（見警卷第245-250、260頁） 6 浴廁間2 【塑質天花板】受熱烤大部分掉落；靠管道間【塑膠管路】部分燒熔破裂，嚴重漏水；【塑門】中上部熱灼軟化呈捲曲垂落狀 鑑定書照片93至97（見警卷第251-253頁） 7 浴廁間1 【塑質天花板面】嚴重燬損碳化掉落，殘留木架嚴重熱煙損；【屋頂樓板】嚴重灼黑；靠管道間【塑膠管】嚴重燒熔破裂滲漏水；【牆面】灼黑變色；【塑門外部塑框架】嚴重燒失；內部堆置【雜物】受燒碳化；【西北側牆面】灼燒變色 鑑定書照片99、101至106（見警卷第254-257頁） 8 走道 【屋頂樓板】灼燒變色；西北側靠牆【鞋櫃及布類雜物】灼燒碳化；東北側牆面及靠牆堆置之【紙箱、整理箱、衣雜物、吊衣架】受燒碳化；【西南側牆面】灼燒變色。 鑑定書照片107至110、113至116（見警卷第258、259、261、262頁）。 9 陽台2 西南側牆面【鋁窗上緣玻璃】局部毀損；【鋁門上部玻璃】破裂及【鋁紗門】灼損灼黑；【西南側牆面】灼黑變色 鑑定書照片117至124（見警卷第263-226頁） 10 廚房 東北側【牆面、鋁窗、靠牆堆置之鍋具、電器及雜物】灼黑變色；【東南側牆面】灼黑變色；【流理台及壁掛廚】燒損；【屋頂樓板】灼燒變色；【塑質天花板】燒熔脫落，木架燒斷碳化；內部堆置大量【紙箱、回收雜物】燒損；【木門】灼燒碳化 鑑定書照片125至130、136、133至136（見警卷第267-269、271、272頁） 11 陽台1 【屋頂樓板】灼黑反白變色；【磁磚】受燒剝落；【塑膠畚箕】燒損；【窗型冷氣】灼燻黑變色；【鋁門玻璃】受燒破裂，【鋁框及鋁紗門紗網】燒失 鑑定書照片137至148、177（見警卷第273-278、293頁） 12 客廳 【屋頂樓板及牆面】灼燒變色；堆置之大量【雜物、電視櫃、玻璃櫃】燬損碳化、灼燒變色；【鋁門窗簾】燒失；牆上【窗型冷氣機】面板及電源線燒失、金屬機體灼燒反白變色 鑑定書照片147至180（見警卷第278-294頁） 
附表二
編號 受損位置 受損情形 1 樓梯間 屋頂樓板及內部空間牆面輕微煙燻 2 置物間1 物品附著煙粒子輕微煙燻損，屋頂樓板及四周牆面附著煙粒子，煙燻損情形以西南側木門頂部縫隙上方牆面屋頂較嚴重 3 置物間2 屋頂樓板及四周牆面附著大量煙粒子嚴重燻黑 4 陽台3 西北側矮牆及內部擺放物品輕微煙燻，屋頂樓板附著大量煙粒子燻黑 5 浴廁間2 內部物品輕微煙燻，牆面及鋁窗玻璃燻黑 6 陽台2 內部擺放物品輕微煙燻，屋頂樓板附著大量煙粒子，鋁門東南牆面、瓦斯、熱水器西北面微受燻烤變色 7 陽台1 水桶、花盆煙燻 
附表三（即起訴書附表二所示部分）
編號 受損處所 被害人 受損情形 對應照片 1 嘉義市○區○○街00號7樓2 林昀緯(未提告訴) ⑴洗衣機電路板損壞故障 ⑵室內牆壁、外圍圍牆燻黑 ⑶電纜線高溫折損  鑑定書照片44、45（見警卷第226、227頁） 2 嘉義市○區○○街00號8樓2 陳秀慧(未提告訴) ⑴室內牆壁、裝潢、浴室天花板遭燻黑，個人衣物遭燻黑 ⑵管線高溫折損  3 嘉義市○區○○街00號9樓2 林坫池(未提告訴) 室內牆壁、裝潢、浴 室天花板遭燻黑  4 嘉義市○區○○街00號10樓2 蔡依宸(未提告訴) ⑴窗簾及冷氣機損壞 ⑵室內牆壁、裝潢遭燻黑  5 嘉義市○區○○街00號5樓2 黃志文(提出告訴) 因系爭建物浴廁間塑膠管燒熔嚴重漏水，致浴廁之天花板有水漬滲漏水損情形 鑑定書照片22至43、（見警卷第74-226頁） 6 嘉義市○區○○街00號4樓2 黃宇綸、楊㨗成(提出告訴) ⑴陽台雨罩破損 ⑵因系爭建物浴廁間塑膠管燒熔嚴重漏水，致浴廁2間之天花板及主臥靠廁所之牆面、天花板有水漬滲漏之水損情形  7 嘉義市○區○○路00巷00號1至3樓 劉秋伶(提出告訴) 因系爭建物浴廁間塑膠管燒熔嚴重漏水，致天花板、地板、牆面、裝潢、電器用品等物品有水漬滲漏之水損情形